【裁判字號】    92,交上易,204
【裁判日期】    920530
【裁判案由】    過失傷害
【裁判全文】
臺灣高等法院刑事判決                          九十二年度交上易字第二０四號
    上  訴 人
    即  被 告  乙○○
右上訴人因過失傷害案件，不服臺灣板橋地方法院九十二年度交易字第二二一號，中
華民國九十二年四月十六日第一審判決（起訴案號：臺灣板橋地方法院檢察署九十二
年度偵字第四一七三號），提起上訴，本院判決如左：
    主  文
原判決撤銷。
乙○○因過失傷害人，累犯，處有期徒刑參月，如易科罰金，以參佰元折算壹日。
    事  實
一、乙○○前因違反麻醉藥品管理條例案件，經臺灣板橋地方法院判處有期徒刑三月
    ，於八十六年九月二十三日易科罰金執行完畢。於九十一年八月十五日上午七時
    四十分許，騎乘ＯＸＯ－○二九號重型機車，沿臺北縣新莊市○○路○段往新泰
    路方向行駛，途經臺北縣新莊市○○路○段九號前，適有甲○○駕駛ＢＶＴ－八
    七九號重型機車行駛在前。乙○○應注意汽車在同一車道行駛時，除擬超越前車
    外，後車與前車之間應保持隨時可以煞停之距離；且汽車行駛時，駕駛人應注意
    車前狀況，並隨時採取必要之安全措施，依當時天候晴、日間自然光線、道路舖
    裝柏油、路面乾燥、無缺陷、無障礙物、視距良好，並無不能注意之情事，竟疏
    未注意及此，自後追撞及甲○○駕駛之機車，致其人車倒地，受有頭部外傷併臉
    部撕裂傷、左膝挫擦傷、右上顎正中門牙及側門牙牙冠斷裂之傷害。乙○○肇事
    後，適有警員謝宜良在前方路口值勤，目睹車禍發生過程，知悉係乙○○肇事，
    並逕自前往處理。
二、案經被害人甲○○訴由臺北縣政府警察局新莊分局報請臺灣板橋地方法院檢察署
    檢察官偵查起訴。
    理  由
一、右開上訴人即被告乙○○確有於前揭時地駕車，自後追撞及同向在前行駛之告訴
    人甲○○騎乘之機車，致李女受有如事實欄所載之傷害，已據上訴人於警詢時供
    認不諱（見偵查卷第四頁反面），並經被害人甲○○指訴甚詳，更據證人即在現
    場執行勤務目擊車禍發生經過之員警謝宜良證稱屬實（見偵查卷第三十八、三十
    九頁，原審卷第十七頁），互核一致。而被害人因本件車禍受有前開傷勢，亦有
    新泰綜合醫院、行政院衛生署臺北醫院所出具之診斷證明書足參（見偵查卷第十
    二、十三頁）。上訴人事後翻異前詞，否認有駕車肇事，並據辯稱：伊在後方見
    告訴人甲○○傾斜跌倒，便上前扶她，第一次警詢時承認是好心以強制車險理賠
    告訴人云云，自無足取。依上訴人及告訴人陳稱之行車動線及卷附道路交通事故
    調查報告表警繪現場圖、事故現場照片（見偵查卷第十四、十六至十七頁）所示
    ，本件車禍肇事後，兩車均停放於車道中，被告之機車（未倒地）位處告訴人機
    車（已倒地）之右後方，告訴人機車後方有約長七．一公尺之刮地痕。再參酌車
    損照片（見偵查卷第十七頁反面），被告之機車正前方車殼，有破損痕跡等情研
    判，足認本件車禍之發生，係肇因於上訴人騎乘機車自後方追撞及同向在前由告
    訴人所騎乘之機車，致告訴人人車倒地受傷，情甚明灼。按汽車在同一車道行駛
    時，除擬超越前車外，後車與前車之間應保持隨時可以煞停之距離。又汽車行駛
    時，駕駛人應注意車前狀況，並隨時採取必要之安全措施。上訴人為汽車駕駛人
    ，自應注意上開規定，依當時天候晴、日間自然光線、道路舖裝柏油、路面乾燥
    、無缺陷、無障礙物、視距良好，並無不能注意之情事，竟疏未注意及此而肇事
    ，自有過失。告訴人因本件車禍受傷，與上訴人過失行為之間，具有相當因果關
    係。事證明確，上訴人犯行，洵堪認定。
二、核上訴人所為，係犯刑法第二百八十四條第一項前段之過失傷害罪。上訴人前因
    違反麻醉藥品管理條例案件，經臺灣板橋地方法院判處有期徒刑三月，於八十六
    年九月二十三日易科罰金執行完畢，有本院被告全國前案紀錄表足徵（見原審卷
    第七頁）。五年之內再犯本件有期徒刑以上之罪，為累犯，應依法加重其刑。原
    審據以論科，雖非無見。然查，原判決漏未論處上訴人累犯罪刑，自有未當。上
    訴意旨仍執前詞，否認犯罪，固無足取。惟原判決既有可議，即屬無可維持，應
    予撤銷改判。爰審酌上訴人駕車肇事之之過失程度及對告訴人造成之傷害，尚未
    與告訴人和解，賠償損害，及犯罪後之態度等一切情狀，量處如主文第二項所示
    之刑，並諭知易科罰金之折算標準。
據上論斷，應依刑事訴訟法第三百六十九條第一項前段、第三百六十四條、第二百九
十九條第一項前段，刑法第二百八十四條第一項前段、第四十七條、第四十一條第一
項，罰金罰鍰提高標準條例第一條前段、第二條，判決如主文。
本案經檢察官鄭龍照到庭執行職務。
中      華      民      國    九十二    年      五      月     三十     日
                              臺灣高等法院刑事第十庭
                                  審判長法  官 溫 耀 源
                                        法  官 邱 同 印
                                        法  官 吳    燦
右正本證明與原本無異。
不得上訴。
                                        書記官 陳 靜 姿
中      華      民      國    九十二    年      五      月     三十     日
附錄：本案論罪科刑法條全文
刑法第二百八十四條
因過失傷害人者，處六月以下有期徒刑、拘役或五百元以下罰金，致重傷者，處一年
以下有期徒刑、拘役或五百元以下罰金。
從事業務之人，因業務上之過失傷害人者，處一年以下有期徒刑、拘役或一千元以下
罰金，致重傷者，處三年以下有期徒刑、拘役或二千元以下罰金。


司法院資訊處製作；財團法人民間司法改革基金會備份。
